【裁判字號】    92,易,1067
【裁判日期】    921002
【裁判案由】    竊盜等
【裁判全文】
臺灣臺中地方法院刑事判決                        九十二年度易字第一六七號
    公  訴  人  臺灣臺中地方法院檢察署檢察官
    被      告  己○○
                甲○○
                戊○○
    右二人共同
    選任辯護人  周平凡律師
右列被告因贓物案件，經檢察官提起公訴（九十一年度偵字第二一四○○號），本院
判決如左：
    主  文
己○○、甲○○、戊○○共同寄藏贓物，己○○處有期徒刑伍月，甲○○、戊○○各
處有期徒刑肆月，如易科罰金，均以參佰元折算壹日。
    事  實
一、己○○、甲○○均為戊○○所經營位於臺中市○○區○○路五三之一號「昆田汽
    車修理廠」之員工，其中己○○為業務，負責介紹修車客戶予甲○○、戊○○認
    識，並抽取修車費用之一成做為佣金；甲○○負責引擎修配工作；戊○○本身則
    負責車體板金及烤漆部分。緣丙○○所有車牌號碼Ｘ三—四四三三號本田牌黑色
    自用小客車（手排，引擎號碼Ｆ二二Ｂ00000000號，出廠年份為西元一
    九九三年，汽缸容量為二一五六ＣＣ）因車禍而受損，丙○○遂於民國九十一年
    十月間，以新台幣（下同）十二萬元之價格，委由丁○○（嗣到案後另行審結）
    修理。丁○○於九十一年十月中旬某日，將丙○○之汽車拖至「昆田汽車修理廠
    」，透過己○○介紹，請戊○○估算修理費用，然因戊○○所估算之修理費用為
    二十餘萬元，遠超過丁○○與丙○○約定之十二萬元，丁○○為達減少支出修車
    費用俾使自己得以獲取最大利益之目的，即萌生竊取同廠牌、型式汽車以充作丙○○送修汽車之不法所有意圖，先囑託甲○○將丙○○汽車之引擎（含變速箱）
    吊起，寄放於「昆田汽車修理廠」內，而後自行將丙○○汽車之車身拖至不明處
    所處理；再於九十一年十月二十五日晚間十時許，在臺中市○區○○○街與崇興
    路口，以不明方式，竊取同廠牌、型式之乙○○所有車牌號碼五Ｒ—三七一五號
    本田牌綠色自用小客車（自排，引擎號碼為Ｆ二二Ｂ00000000號，出廠
    年份為西元一九九四年，汽缸容量亦為二一五六ＣＣ，下稱系爭汽車），得手後
    於九十一年十月三十日凌晨零時至一時間，開往「昆田汽車修理廠」，要求在場
    之己○○轉告甲○○、戊○○，將前所寄放之丙○○汽車引擎（含變速箱），換
    裝於系爭汽車上，同時將系爭汽車改成手排，並將系爭汽車之車身顏色全部烤漆
    改成黑色。己○○此時在主觀上已預見系爭汽車為丁○○所竊取用以充作丙○○
    送修汽車之贓物，及如依丁○○指示改裝系爭汽車，將使系爭汽車之失主難以發
    現其失車，詎為圖抽取修理費用一成之佣金，竟仍基於寄藏贓物之犯意，同意丁○○將系爭汽車藏放在「昆田汽車修理廠」內，並允諾翌日會將丁○○之指示轉
    告甲○○、戊○○。九十一年十月三十日上午九時許，戊○○、甲○○先後到達
    「昆田汽車修理廠」，其二人於看見系爭汽車及聽取己○○所轉述丁○○之改裝
    要求後，主觀上均已預見系爭汽車為丁○○所竊取用以充作丙○○送修汽車之贓
    物，及如依丁○○指示改裝系爭汽車，將使系爭汽車之失主難以發現其失車，竟
    各貪圖賺取一萬八千元烤漆費、一萬元引擎拖吊費之利益，而與己○○共同基於
    寄藏贓物之犯意聯絡，同意將系爭汽車繼續藏放於「昆田汽車修理廠」內，並由
    戊○○協助甲○○將丁○○前所寄放之丙○○汽車引擎，換裝於系爭汽車上。嗣
    於九十一年十月三十日晚間六時許，在「昆田汽車修理廠」為警查獲，並在系爭
    汽車上起獲丙○○之汽車牌照一面及引擎一組，及扣得戊○○、甲○○所有供吊
    起、拆解引擎所用之引擎吊架、拆解工具各一組。
二、案經臺中市警察局第五分局報告臺灣臺中地方法院檢察署檢察官偵查起訴。
    理  由
一、訊據被告己○○、甲○○、戊○○固承認右揭同意丁○○將系爭汽車寄放於「昆
    田汽車修理廠」內，並依丁○○指示代為改裝之事實，惟均矢口否認有何寄藏贓
    物犯行，皆辯稱：伊等並不知道系爭汽車是丁○○偷來的贓車云云。另被告甲○○、戊○○之選任辯護人則以：本件為警查獲時，甲○○正在將丙○○汽車之引
    擎，換裝於系爭汽車上，而戊○○則根本尚未進行任何烤漆動作，故其二人之行
    為，應屬未遂犯，而為法律所不處罰等語為其二人置辯。
二、經查：
  (一)前開車牌號碼Ｘ三—四四三三號本田牌黑色自用小客車，為丙○○所有，於九十
    一年八月間，因車禍而受損，丙○○遂於九十一年十月間，以十二萬元之代價，
    委由丁○○修理等情，業據證人丙○○於偵訊時證述明確（見偵卷第七五至七七
    頁），並有臺中市警察局第五分局文昌派出所代保管丙○○汽車之車牌一面及引
    擎一組所出具之贓物保管收據一紙附卷可稽（見偵卷第四○頁）。
  (二)系爭汽車為乙○○所有，於九十一年十月二十五日晚間十時許，在臺中市北屯區
    ○○○街與崇興路口失竊一節，亦據被害人乙○○於本院審理時指述綦詳（見本
    院卷第六六頁），並有車籍作業系統—查詢認可資料一紙、車輛竊盜、車牌失竊
    資料個別查詢報表—查詢車輛認可資料二紙、乙○○領回系爭汽車所出具之贓物
    認領保管單一紙在卷可憑（見偵卷第三四至三六、三九頁）。
  (三)由丙○○於九十一年十月間委託丁○○修理汽車，丁○○透過被告己○○請被告
    戊○○估算修車費用結果，超過丁○○與丙○○約定之金額，丁○○因此決定不
    在「昆田汽車修理廠」修理，而將丙○○汽車之車身拖走，卻單獨將丙○○汽車
    之引擎留下，並於相隔數日後，即駕駛同廠牌、型式之系爭汽車至「昆田汽車修
    理廠」，要求將前開丙○○汽車之引擎換裝於系爭汽車上，及將系爭汽車改裝成
    與丙○○汽車外型顏色、排檔完全相同之汽車等情，足認系爭汽車應為丁○○所
    竊取用以充作丙○○送修汽車之贓物。
  (四)雖被告三人以前詞置辯，然引擎為汽車之最重要零件，價值甚鉅，且引擎於出廠
    時均刻有號碼，表示該引擎專屬於某部汽車使用。依照目前國內汽車市場交易慣
    例，如引擎損壞至無法修復之程度，多數作法均為直接將汽車報廢，少數則係由
    車主自行或透過汽車修配廠代為購買全新或中古之引擎，然絕無將分屬不同人所
    有之甲車引擎，換裝於乙車之中，如此無異使甲車因失去引擎而喪失其作用及價
    值，此為一般人所具備之常識，被告三人均為專門從事汽車修配行業之人，對此
    實無不知之理。被告三人既已知悉前開二車均非丁○○個人所有，而係分屬不同
    人所有，則其等對於丁○○不合常理之改裝要求，依其等職業倫理，自應要求丁○○出示該二車之所有權證明及車主改裝同意書等，以求合乎法律程序，然被告
    三人卻完全未要求查驗上開文件，逕依丁○○指示，代為藏放系爭汽車，並予改
    裝，改變系爭汽車原有之辨識特徵，使失主難以發現，顯見被告三人主觀上均已
    預見系爭汽車乃丁○○所竊取用以充作丙○○送修之汽車無誤。
  (五)另選任辯護人雖以被告甲○○、戊○○行為屬於未遂犯而為法律所不處罰等語為
    其二人置辯，惟被告甲○○、戊○○係於主觀上預見系爭汽車為他人失竊之贓車
    後，同意丁○○將系爭汽車藏放於「昆田汽車修理廠」內，且依被告戊○○於警
    詢時所自述「是我與甲○○將丙○○所有之汽車引擎裝入該失車（指系爭汽車）
    上，自排改手排」等語（見偵卷第一八頁），可見被告甲○○、戊○○已完成部
    分之改裝，其二人之行為，已足使系爭汽車之失主難以發現其失車，自屬已達既
    遂之程度。
  (六)綜上所述，被告三人及選任辯護人所辯均不足採。此外，復有引擎吊架、拆解工
    具各一組扣案足資佐證，事證明確，被告三人犯行堪以認定。
三、按刑法第三百四十九條第二項之寄藏贓物，係指受寄他人之贓物，為之隱藏者而
    言，最高法院三十年非字第五七號著有判例可資參照。依照實務向來見解，凡為
    他人保管，並足以使失主難以發現之行為，均足構成寄藏。是以，將屬於贓物之
    木材製成工藝品、將白紙裁減印製成書或將汽車解體、拼裝、噴漆改色等行為，
    均應依寄藏贓物罪論處。故核被告三人所為，均係犯刑法第三百四十九條第二項
    之寄藏贓物罪。被告三人就右揭犯行，有犯意聯絡及行為分擔，均為共同正犯。
    爰審酌被告三人寄藏贓物，使犯罪難以查緝，無異助長不法，其中被告己○○乃
    直接與同案被告丁○○洽談受寄他人失竊贓車並予改裝者，犯罪情節較重；另被
    告甲○○、戊○○則係透過被告己○○介紹，始受寄他人失竊贓車並加以改裝，
    犯罪情節較輕，及被告三人犯罪後皆未能坦承犯行，欠缺悔過之具體表現等一切
    情狀，分別量處如主文所示之刑，並均諭知易科罰金之折算標準。
四、至扣案被告甲○○、戊○○所有供拆吊引擎所用之引擎吊架、拆解工具各一組，
    雖係被告甲○○、戊○○所有供本案犯罪所用之物，業據其二人供明在卷，惟上
    開物品乃被告甲○○、戊○○平日持以謀生之物，顯非專供本案犯罪所用，而本
    件被告甲○○、戊○○寄藏贓物犯罪所得，僅各為一萬元、一萬八千元，且尚未
    實際取得，若予沒收上開物品，有違比例原則，爰不依檢察官聲請宣告沒收，併
    予敘明。
據上論斷，應依刑事訴訟法第二百九十九條第一項前段，刑法第二十八條、第三百四
十九條第二項、第四十一條第一項前段，罰金罰鍰提高標準條例第一條前段、第二條
，判決如主文。
本案經檢察官陳幸敏到庭執行職務。
中      華      民    國      九十二      年      十    月    二      日
                                臺灣臺中地方法院刑事第四庭
                                    審判長法  官  張  靜  琪
                                          法  官  楊  真  明
                                          法  官  羅  智  文
右正本證明與原本無異。
如不服本判決，應於判決送達後十日內向本院提出上訴狀，上訴於臺灣高等法院臺中
分院( 須附繕本 )。
                                          書記官
中      華      民      國      九十二      年      十    月    七      日
附錄論罪科刑法條
刑法第三百四十九條第二項
搬運、寄藏、故買贓物或為牙保者，處五年以下有期徒刑、拘役或科或併科一千元以
下罰金。


司法院資訊處製作；財團法人民間司法改革基金會備份。
